臺灣板橋地方法院刑事判決　　　　　　　96年度交訴字第12號
公　訴　人　臺灣板橋地方法院檢察署檢察官
被　　　告　乙○○
上列被告因公共危險等案件，經檢察官提起公訴（95年度偵字第
16900 號），本院判決如下：
    主  文
乙○○因過失傷害人，處有期徒刑伍月，減為有期徒刑貳月又拾
伍日；又駕駛動力交通工具肇事，致人傷害而逃逸，處有期徒刑
壹年陸月，減為有期徒刑玖月。應執行有期徒刑拾壹月。
    事  實
一、乙○○考領有普通小型車駕駛執照，其於民國95年2 月20日
    上午7 時許，駕駛車牌號碼2N-5535 號自小客車外出至臺北
    縣三重市重新橋下之跳蚤市場，隨後欲返家而沿臺北縣三重
    市○○○路往新莊之方向行駛。嗣於同日上午9 時許，其駕
    車行經同路656 之3 號前時，原應注意汽車行駛時，駕駛人
    應注意車前狀況及兩車併行之間隔，並隨時採取必要之安全
    措施，而當時天氣雖有雨，道路濕潤，但屬日間有自然光線
    ，道路亦無任何缺陷與障礙，視距良好，並無不能注意之情
    事，詎乙○○竟疏於注意，因欲超越前車，貿然變換車道（
    按：該路段並未劃分快慢車道，起訴書誤載本件有快慢車道
    間變換車道之情形）而向右行駛，然因其向右偏轉時用力過
    猛，致未與行駛於其右側同向由甲○○所騎乘之車牌號碼K3
    B-067 號重型機車保持安全間隔，其所駕自小客車右側車身
    遂擦撞甲○○所騎機車左側車身，甲○○所騎機車因而受撞
    倒地，甲○○更跌出撞及上址之路邊石壁，復再反彈跌回馬
    路上，致甲○○受有右腳股骨頸骨折、右腳遠端股骨開放性
    粉碎性骨折、合併骨折癒合不良、合併骨盆腔感染發炎及臉
    、頸、下巴擦傷、下肢挫傷等傷害。乙○○明知業已駕車肇
    事，竟為脫免責任，而未下車對受傷之甲○○採取必要之救
    護措施，反另基於肇事逃逸之犯意，旋即駕車逃逸。嗣因路
    人見狀即時將乙○○所駕自小客車之車號記下，並提供該車
    號給據報前來處理之警方追查，始為警循線查獲上情。
二、案經甲○○訴由臺北縣政府警察局三重分局報告臺灣板橋地
    方法院檢察署檢察官偵查起訴。
    理  由
壹、證據能力方面：
    按「被告以外之人於審判外之言詞或書面陳述，除法律有規
    定者外，不得作為證據」，刑事訴訟法第159 條第1 項定有
    明文，此即學理上所稱「傳聞證據排除法則」。而依上開法
    律規定，傳聞證據原則上固無證據能力，但如法律別有規定
    者，即例外認有證據能力。又被告以外之人於審判外之陳述
    ，雖不符同法第159 條之1 至第159 條之4 之規定，但經當
    事人於審判程序同意作為證據，法院審酌該言詞陳述或書面
    陳述作成時之情況，認為適當者，亦得為證據，此則據同法
    第159 條之5 第1 項規定甚明。鑒於採用傳聞證據排除法則
    之重要理由之一，係因傳聞證據未經當事人之反詰問予以覈
    實，若當事人願放棄對原供述人之反對詰問時，原則上即可
    承認該傳聞證據之證據能力，而揆諸我國刑事訴訟法第159
    條之5 之立法理由，除參照前述傳聞證據排除法則之基本法
    理外，亦參考日本刑事訴訟法第326 條之立法例，查日本刑
    事審判實務之運作，有關檢察官及被告均同意作為證據之傳
    聞書面材料或陳述，可直接援引該國刑事訴訟法第326 條作
    為傳聞例外之法律依據，僅在檢察官與被告不同意之情況下
    ，乃須根據其他傳聞例外規定俾以斟酌該等書面材料或陳述
    是否具有證據能力，在當事人間無爭執之案件中，傳聞證據
    基本上均可依據前引規定提出於法院使用。職是之故，我國
    刑事訴訟法第159 條之5 之適用應可作同上之解釋。經查，
    本判決後開所引用之被告乙○○以外之人於審判外之陳述，
    固屬傳聞證據，惟被告就前揭審判外陳述之證據能力，先後
    於本院準備程序及審判期日中均表示同意作為本院判決之參
    考資料，自係同意上開證據資料有證據能力；而公訴檢察官
    亦於本院審判程序中表示上開證據資料均有證據能力。本院
    審酌上開證據資料製作時之情況，尚查無違法不當及證明力
    明顯過低之瑕疵，亦認為以之作為證據應屬適當，故揆諸前
    開法律規定與說明，爰逕依刑事訴訟法第159 條之5 第1 項
    規定，認前揭證據資料均例外有證據能力。
貳、實體方面：
  一、認定事實部分：
      訊據被告乙○○對於其於前開時、地因駕車過失傷害告訴
      人甲○○之犯罪事實均坦承不諱，且對於其確有變換車道
      ，並於前開車禍發生後仍駛離現場之事實亦均供認無訛，
      惟矢口否認有何肇事逃逸之犯行，辯稱：我不知道當時我
      有撞到告訴人，因為當時在下雨，視線不好，我只顧看前
      面，且車內有播放音樂，所以我沒有感覺車子右側撞到人
      云云。經查：
    (一)被告與告訴人於前揭時、地發生車禍之事實，除為被告所
      是認外，並經告訴人於偵查中證述明確，且有臺北縣政府
      警察局三重分局道路交通事故現場圖、道路交通事故調查
      報告表(一)、(二)各1 份、車禍現場暨車損照片共14幀在卷可
      稽；而告訴人確因本件車禍，致受有前揭傷害之事實，則
      有行政院衛生署臺北醫院及長庚紀念醫院臺北本院所出具
      之診斷證明書各1 份附卷為佐（參見偵查卷第17頁、本院
      96年度交附民字第56號卷），均堪認屬真實。
    (二)按「汽車行駛時，駕駛人應注意車前狀況及兩車併行之間
      隔，並隨時採取必要之安全措施」，道路交通安全規則第
      94條第3 項定有明文，被告既考領有普通小型車駕駛執照
      ，對於上開交通規則自無不知之理。經查，參諸被告、告
      訴人所述及觀諸前揭道路交通事故現場圖所示，可知被告
      因欲超越前車，故變換車道而向右行駛，然因其向右偏轉
      時用力過猛，致其所駕車輛右側車身遂擦撞同向右側由告
      訴人所騎機車左側車身，此觀諸臺北縣政府警察局微物證
      物初步篩檢結果略認：告訴人所騎機車左前車頭之銀色油
      漆片上發現綠色轉移物，與被告所駕自小客車右前車門之
      標準漆顏色相似（皆為綠色）等語，有該初步篩檢結果報
      告表1 份在卷可稽（參見偵查卷第75頁），更見其明。是
      被告所駕車輛於向右變換車道時，竟擦撞其右側同向由告
      訴人所騎乘之機車，顯見被告並未保持兩車之安全間隔至
      明，而依前揭道路交通事故調查報告(一)所載，案發當時天
      氣雖有雨，道路濕潤，但屬日間有自然光線，道路亦無任
      何缺陷與障礙，視距良好，並無不能注意之情事，惟被告
      所駕自小客車竟仍擦撞右側同向行駛之告訴人所騎機車，
      被告確有疏未注意兩車併行間隔之過失行為，已甚明顯。
      嗣本件車禍經送臺灣省臺北縣區車輛行車事故鑑定委員會
      鑑定結果，亦同認被告駕車時疏未注意保持與右側車輛之
      安全間隔，可資參考（參見偵查卷第83、84頁，惟該鑑定
      報告誤引法規依據為道路交通安全規則第101 條第1 項第
      5 款）。準此，被告就本件車禍之發生確有過失行為，且
      其過失行為確使告訴人因而受有前揭傷害，被告之過失行
      為與告訴人之受傷結果間，應具有相當因果關係甚明。
    (三)至被告固否認肇事逃逸之犯罪事實，並以前揭情詞置辯云
      云。惟查，前開車禍發生後，被告並未下車查看，且旋即
      駕車離去之事實，除經告訴人於偵查及本院審理時證述明
      確外（參見偵查卷第54頁、本院96年7 月19日審判筆錄第
      4 頁），並為被告所坦認。被告雖一再辯稱其不知道與告
      訴人所騎機車發生擦撞云云，然本院審以：
      1.本件案發當時天氣雖有雨，道路濕潤，但屬日間有自然
        光線，道路亦無任何缺陷與障礙，視距良好，業如前述
        ，故被告駕駛前揭自小客車行駛於上開肇事路段，應能
        注意周遭狀況，故其所駕自小客車擦撞其右側同向由告
        訴人所騎乘之機車，被告已無不知之理。
      2.又告訴人於偵查中證稱：「... 我騎在車道兩條白線之
        間，當時我左手邊有另外一部車輛，被告是要從右方超
        越該車，才會在他往右偏轉時以他的右側車身擦撞我機
        車的左側車身，當時撞擊力道強大，我是人車先撞到卷
        附照片打圈處之牆面又彈回車道，被告不可能不知道有
        發生擦撞... 」等語及嗣於本院審理時復證稱：「（問
        ：你在偵查中說，被告不可能不知道有撞到人，你如何
        確定？）因為撞到機車會有碰撞的聲音，而且我整個人
        飛出去撞到石擋牆，也有很大的聲音... 」等語（參見
        偵查卷第54頁、前開審判筆錄第4 頁），另證人徐賢於
        偵查中亦證稱：「... 當時我是聽到路邊發生劇烈撞擊
        的聲音，就與另一名工廠員工馬上出去查看，就看到被
        害人就躺在路邊無法動彈，有大腿骨折的現象，至於肇
        事車輛已逃逸並未見到... 」等語（參見偵查卷第99頁
        ），是依告訴人及上開證人所證，足見被告所駕自小客
        車應係猛力與告訴人所騎機車發生擦撞，始會發出巨大
        聲響，告訴人亦始會因而人車倒地，受有前揭多處骨折
        及臉、頸、下巴擦傷、下肢挫傷等嚴重傷害；且參以卷
        附車損照片（參見偵查卷第30、32、33頁），被告所駕
        自小客車右側車身有多處明顯可見之相當長度之刮痕，
        告訴人所騎機車左側車身亦留有多處擦撞後被告自小客
        車所轉移之車身油漆痕跡，如僅係輕微擦撞，自不可能
        有如此之車損情形，可知被告所駕自小客車確有猛力與
        告訴人所騎機車發生擦撞無疑。職是之故，被告所駕自
        小客車擦撞被害人所騎機車應有相當之強度，縱如被告
        所辯，其當時只顧看前面，且其車內有在播放音樂云云
        ，但該自小客車因此擦撞亦應會產生相當之晃動、觸感
        ，依一般社會通常經驗，駕駛該自小客車之被告實無不
        知之理。是被告否認知悉撞及告訴人所騎機車云云，容
        屬事後卸責之詞，自無足取。
    (四)另證人賴婷玉於警詢、偵查中固證稱：我當時坐在被告所
      駕自小客車之右前座，我和被告在車上聊天聊得很入神，
      所以完全沒有注意到車外的事情，我並不清楚被告有無撞
      到人云云（參見偵查卷第11、54頁），然證人賴婷玉乃係
      被告之友人，其所證難免有迴護偏袒被告之嫌，是否可信
      ，已非無疑。況依本院前揭所述，被告所駕車輛與告訴人
      所騎機車發生擦撞，既有發出巨大聲響，顯然係猛力擦撞
      所致，且依前開車損狀況觀之，其等擦撞程度亦顯非輕微
      ，在此種情況下，被告實無不知肇事之理，更遑論彼時坐
      在距離擦撞處更為接近之證人賴婷玉，然證人賴婷玉竟證
      稱其當時不清楚被告有無撞到人云云，顯然有違常理，其
      所為證言自難遽信，當無從執為對被告有利之認定。
    (五)綜上所述，足認被告確有前開過失傷害及肇事逃逸之犯罪
      事實，其所辯復無足取，是以本件事證已臻明確，被告之
      犯行應堪認定。
  二、論罪科刑部分：
    (一)比較新舊法部分：
      嗣於被告行為後，刑法第33條第5 款關於罰金刑之規定、
      第51條第5 款關於有期徒刑定應執行刑之規定，均已於94
      年2 月2 日修正公布，並自95年7 月1 日施行；另刑法施
      行法已於95年6 月14日增訂該法第1 條之1 規定，亦同自
      95年7 月1 日施行。按同於95年7 月1 日修正施行之刑法
      第2 條規定，乃係關於新舊法比較適用之準據法，其本身
      無關行為可罰性要件之變更，故於95年7 月1 日前揭法律
      修正施行後，如有涉及比較新舊法之問題，即應逕依修正
      後刑法第2 條第1 項規定，為「從舊從輕」之比較（參見
      最高法院95年度第8 次刑事庭會議決議意旨）。茲分述如
      下：
      1.刑法分則編各罪所定罰金之貨幣單位原為銀元，且依修
        正前刑法第33條第5 款規定，罰金刑為1 銀元以上，而
        有關罰金倍數之調整及銀元與新台幣之折算標準，則定
        有「罰金罰鍰提高標準條例」及「現行法規所定貨幣單
        位折算新台幣條例」，除罰金以1 銀元折算3 元新台幣
        外，並將72年6 月26日以前修正之刑法部分條文罰金數
        額提高10倍，其後修正者則不再提高倍數；嗣修正後刑
        法第33條第5 款則將罰金刑提高為新台幣1 千元以上，
        並以百元計算之，且因刑法第33條第5 款所定罰金貨幣
        單位既已改為新台幣，刑法分則編各罪所定罰金之貨幣
        單位亦應配合修正為新台幣，且考量刑法修正施行後，
        不再適用「現行法規所定貨幣單位折算新台幣條例」，
        為使刑法分則編各罪所定罰金之最高數額與刑法修正前
        趨於一致，爰增訂刑法施行法第1 條之1 規定，將刑法
        分則編各罪所定罰金之貨幣單位均改為新台幣，並將72
        年6 月26日以前修正之刑法部分條文罰金數額提高為30
        倍，其後修正者則提高為3 倍。是以刑法分則編各罪所
        定罰金刑之最高數額，於上開規定修正後仍屬一致，並
        無不同；但其罰金刑之最低數額，則比修正前提高，從
        而自以修正前之規定對被告較為有利。
      2.修正後刑法第51條第5 款關於有期徒刑定應執行刑之上
        限，由不得「逾20年」，提高為不得「逾30年」，是以
        修正前關於有期徒刑定應執行刑之上限較低，自係對被
        告較為有利。
      3.準此而論，前揭刑法第33條第5 款之修正，乃係罰金刑
        之刑罰法律效果之變更、第51條第5 款有期徒刑定應執
        行刑之修正，則相當於科刑規範事項之變更，自應依刑
        法第2 條第1 項規定，綜合罪刑全部結果，整體為新舊
        法之「從舊從輕」比較（參見最高法院24年上字第4634
        號判例意旨、27年上字第261 號判例意旨）。核被告所
        為，適用修正前罰金刑、有期徒刑定應執行刑之規定，
        對被告均較屬有利，故經綜合比較新舊法結果，應以舊
        法對被告有利，自應整體依刑法第2 條第1 項前段規定
        ，適用行為時之修正前刑法等規定，合先敘明。
    (二)核被告所為，係犯刑法第284 第1 項前段過失傷害罪及同
      法第185 條之4 之交通肇事逃逸罪。被告所犯上開二罪間
      ，犯意各別，罪名不同，應分論併罰之。
    (三)本院審酌被告本應注意兩車併行間隔，以維交通安全，惟
      其竟疏未注意，因而造成告訴人受有右腳股骨頸骨折、右
      腳遠端股骨開放性粉碎性骨折、合併骨折癒合不良、合併
      骨盆腔感染發炎及臉、頸、下巴擦傷、下肢挫傷等傷害，
      復依前揭卷附之診斷證明書所載，告訴人於95年2 月20日
      （即本件案發當日）由急診入院住院（長庚紀念醫院），
      95年2 月21日施行股骨頸骨折復位及鋼釘內固定手術及股
      骨外固定手術，95年2 月27日施行外固定移除手術及骨折
      復位鋼釘內固定手術，95年3 月14日出院，住院中需他人
      看護，出院後生活需他人協助處理6 個月，告訴人曾於95
      年3 月21日、4 月19日、5 月17日、6 月7 日、7 月12日
      、10月4 日、96年1 月3 日、1 月11日至上開醫院門診治
      療，第二次入院於96年1 月18日以手術治療股骨骨折癒合
      不良，並於96年1 月30日出院，住院中需他人看護，96年
      2 月7 日、3 月14日至上開醫院門診治療，需繼續門診追
      蹤與治療1 年，目前存留右下肢長短差約兩公分，還需手
      術拔除鋼板及鋼釘，並密切觀察可能併發右股骨頭是否發
      生壞死塌陷等情，足見告訴人所受傷害甚鉅，且迄今仍在
      治療中，對其身體及精神上所造成之痛苦當不言可喻，嗣
      被告於肇事後不僅未盡救護義務，更迅即逃逸，意圖逃避
      相關責任，違背駕車肇事後應對於被害人即時救護之法義
      務及道德感情，此等作為更屬可議，而被告迄至本院審理
      時，竟仍未與告訴人達成和解或對之有所賠償，且仍矢口
      否認肇事逃逸之犯行，飾詞圖卸其責，被告所為自應分別
      受有相當程度之刑事非難；惟另考量被告除前於72年間因
      竊盜案件經法院判處罰金銀元5 千元確定在案外，並無任
      何刑事前科紀錄，此有臺灣高等法院被告前案紀錄表1 份
      在卷可按，素行尚非至為不良，而其於本院審理時已能坦
      承過失傷害之犯行等一切情狀，酌情分別量處如主文所示
      之宣告刑，以資懲儆。再者，被告本件犯罪時間係在95年
      2 月20日，乃在96年4 月24日以前，均合於中華民國九十
      六年罪犯減刑條例所定之減刑條件，爰依該條例第2 條第
      1 項第3 款規定，均將其前開宣告刑分別減為如主文所示
      之減得之刑，並依修正前刑法第51條第5 款規定，定其應
      執行刑。
據上論斷，應依刑事訴訟法第299 條第1 項前段，刑法第2 條第
1 項前段、第284 條第1 項前段、第185 條之4 、修正前刑法第
51條第5 款，罰金罰鍰提高標準條例第1 條前段，中華民國九十
六年罪犯減刑條例第2 條第1 項第3 款、第7 條、第10條第1 項
，判決如主文。
本案經檢察官楊展庚到庭執行職務。
中　　華　　民　　國　　96　　年　　8 　　月　　23　　日
                  交通法庭  審判長法　官  戴嘉清
                                  法  官  林晏鵬
                                  法  官  陳信旗
以上為正本證明與原本無異。
如不服本判決，應於送達後10日內向本院提出上訴狀。
　　　　　　　　　　　　　　　　書記官　陳昭綾
中　　華　　民　　國　　96　　年　　8 　　月　　27　　日
附錄本判決論罪科刑之法條：
刑法第284 條第1 項
    因過失傷害人者，處6 月以下有期徒刑、拘役或5 百元以下
    罰金，致重傷者，處1 年以下有期徒刑、拘役或5 百元以下
    罰金。
刑法第185 條之4
    駕駛動力交通工具肇事，致人死傷而逃逸者，處6 月以上5
    年以下有期徒刑。
